臺灣高等法院高雄分院民事判決
111年度勞上易字第98號
上  訴  人  台灣中油股份有限公司

法定代理人  李順欽  
訴訟代理人  李玲玲律師
            林若馨律師
            陳星宇律師
被上訴人    張金龍  
            何在堯  
            邱德龍  
            葉錫霖  

            陳熾丕  

            曾建誠  
            李德欽  
共      同
訴訟代理人  劉思龍律師
            張雨萱律師
上列當事人間請求給付退休金差額事件，上訴人對於中華民國11
1年3月17日臺灣橋頭地方法院111年度勞訴字第34號第一審判決
提起上訴，本院於111年5月11日言詞辯論終結，判決如下：
    主  文
上訴駁回。
第二審訴訟費用由上訴人負擔。
    事實及理由
一、按第二審判決書內應記載之事實，得引用第一審判決。當事
    人提出新攻擊或防禦方法者，應併記載之。判決書內應記載
    之理由，如第二審關於攻擊或防禦方法之意見及法律上之意
    見與第一審判決相同者，得引用之；如有不同者，應另行記
    載。關於當事人提出新攻擊或防禦方法之意見，應併記載之
    ，民事訴訟法第454條定有明文。
二、本件兩造之聲明及就事實與法律之陳述，均引用原審判決記
    載。上訴人另辯稱：上訴人於勞動基準法（下稱勞基法）施
    行後，除依勞基法規定發給被上訴人薪資、加班費外，仍繼
    續額外發給夜點費（下稱系爭夜點費），顯見系爭夜點費性
    質應屬恩惠性及勉勵性給付，而非勞務之對價。系爭夜點費
    發放之初既係上訴人為照顧員工所提供之福利，自不得因此
    一福利制度持續實施，即認因具制度上經常性，而認屬夜間
    工資之一部。況被上訴人24小時之輪班型態係屬常態，然是
    否得享有夜點費福利制度視其有無輪值夜班而定，應屬偶發
    ，且兩造於勞動契約成立時係採單一薪點制度，不得於計算
    退休金時再為計入，況輪班工作為勞基法第34條第1項規定
    之工作型態，被上訴人亦不可能因上訴人未給付系爭夜點費
    而拒服勞務，可見此項給付純係為體念輪值夜班者之辛勞所
    為恩惠性給予等語置辯。
三、本院之判斷：
　㈠本院關於系爭夜點費是否屬工資而應列入平均工資計算退休
    金，除後述部分外，其餘攻擊或防禦方法之意見及法律上之
    意見與第一審判決相同，引用原審判決之記載。
　㈡至上訴人雖以前詞為辯。惟查：
　  ⒈依勞基法第2 條第3 款就工資所為定義，只須符合勞工因
      工作而獲得之報酬，以現金或實物等方式之經常性給與均
      屬之。兩造於勞動契約成立時，均知悉工作型態為三班制
      固定輪班，且實際輪值大、小夜班者即可領取系爭夜點費
      ，足見兩造就系爭夜點費係於特殊值班時段從事工作可得
      之勞務對價，已達成協議，成為勞工於一般情形下經常可
      領得之給付，其性質上屬勞工因工作所得之報酬，制度上
      亦具經常性，而符合「勞務對價性」及「經常性給與」之
      要件，自屬工資之一部分。故尚難僅以上訴人將輪班津貼
      與夜點費分開制定，抑或上訴人係在薪資、加班費外，額
      外發給系爭夜點費之事實，遽認系爭夜點費屬恩惠性給付
      。
　  ⒉又單一薪點制之目的在於確保勞工可獲得工資之計算基準
      ，惟並未排除其他依法令可獲得工資規定之適用，故尚不
      得因上訴人係依單一薪點制發放被上訴人薪資，逕認系爭
      夜點費不得入平均工資。另晝夜輪班工作雖為勞基法第34
      條第1 項規定之合法工作型態，然此僅為就特殊需求之工
      作形態所為規定，各種款項是否屬於工資之一部，仍應實
      質審核其內容，尚不能僅以輪值夜班為合法工作型態，即
      反推論系爭夜點費非屬工資。上訴人上開所辯，亦非可採
      。
四、綜上所述，被上訴人依臺灣省工廠工人退休規則（89年9月2
    5日廢止）第9條第1款、勞工退休金條例第11條，及勞基法
    第55條第1項第1款、第3項、第84條之2等規定，請求上訴人
    分別給付如原審判決附表各編號「應補發退休金」欄所示之
    金額，及各自如附表各編號「利息起算日」欄所示之日起至
    清償日止，按週年利率5%計算之利息，為有理由，應予准許
    。原審判命上訴人如數給付，並無違誤。上訴意旨指摘原判
    決不當，求予廢棄改判，為無理由，應予駁回。
五、據上論結，本件上訴為無理由，判決如主文。
中　　華　　民　　國　　111 　年　　6 　　月　　8 　　日
                      勞動法庭
                        審判長法  官 蘇姿月
                              法  官 郭宜芳
                              法  官 謝雨真
以上正本證明與原本無異。
本件不得上訴。
中　　華　　民　　國　　111 　年　　6 　　月　　8 　　日
                              書記官 陳勃諺